最高法院刑事判決　　　　　　　　　　　　　　　九十一年度台上字第一○五一號
　　上　訴　人　甲○○
　　選任辯護人　林慶雲律師
　　　　　　　　王佑如律師
　　　　　　　　侯勝昌律師
右上訴人因搶奪案件，不服台灣高等法院高雄分院中華民國八十八年十一月二十四日
第二審判決（八十八年度上訴字第一一一五號，起訴案號：台灣高雄地方法院檢察署
八十八年度偵字第二０四九號），提起上訴，本院判決如左：
    主  文
上訴駁回。
    理  由
按刑事訴訟法第三百七十七條規定：上訴於第三審法院，非以判決違背法令為理由，
不得為之。是提起第三審上訴，應以原判決違背法令為理由，係屬法定要件。如果上
訴理由狀並未依據卷內訴訟資料，具體指摘原判決不適用何種法則或如何適用不當，
或所指摘原判決違法情事，顯與法律規定得為第三審上訴理由之違法情形，不相適合
時，均應認其上訴為違背法律上之程式，予以駁回。本件原判決維持第一審論處上訴
人甲○○共同意圖為自己不法之所有，而搶奪他人之動產罪刑之判決，駁回其在第二
審之上訴。已詳敘上訴人與綽號「鼠仔」之成年男子，共同基於意圖為自己不法所有
之犯意聯絡，於民國八十七年十月二十八日下午三時五十分許，由綽號「鼠仔」乘騎
機車後載上訴人，途經高雄市○○區○○街二一七號右昌農會旁，適見郭慧琳甫自其
所駕駛之小客車下車，未及防備之際，由上訴人以右手搶奪其隨身之公事包一只（內
有高雄銀行及右昌郵局之金融卡、身分證、汽車駕駛執照、機車行車執照、華信銀行
信用卡各一枚、黃金卡約三錢、新台幣三萬二千七百十九元、收費單及資料夾等文件
），得手後，二人隨即開車逃逸，將現金朋分花用，公事包及信用卡、金融卡等物則
棄置路上。嗣經郭慧琳報警在公事包資料夾上採擷到上訴人遺留之指紋後，始循線查
獲等情。係綜核上訴人之部分自白，被害人郭慧琳之指訴暨內政部警政署刑事警察局
指紋鑑定書等卷內資料為其所憑之證據及認定之理由。而以證人即警員楊鴻武結證：
製作筆錄時上訴人母親及市議員蔡慶源均在場，全程錄音，絕無恐嚇要把其他案件賴
在上訴人身上等語。經檢察官播放警訊錄音帶，上訴人確實自白行搶無訛。上訴人母
親朱月枝及市議員蔡慶源亦不否認於製作警訊筆錄時在場。衡諸常情，警員不可能於
第三人在場時以不正之方法取供。而證人李德川、楊秀蘭之證詞亦不足為上訴人有利
之證明。是上訴人所辯：伊路過現場，一時好奇將公事包拿起來看看始留下指紋。警
訊之自白，係因警員脅迫要把另一個案件賴在伊身上，不得已才承認云云，為卸責飾
詞，無足採信，亦於理由內逐一指駁及說明。所為論斷，俱有卷內證據資料足憑，從
形式上觀察，原判決並無違背法令之情形存在。查被害人、證人之陳述有部分前後不
符，或相互間有所歧異時，究竟何者為可採，法院仍得本其自由心證予以斟酌，非謂
一有不符或矛盾，即應認其全部均為不可採信。若其基本事實之陳述，果與真實性無
礙時，仍非不得予以採信。被害人郭慧琳於被搶奪之際，驚慌失措，事隔多日，對上
訴人之記憶並非清晰，其先後指認細節有所出入，自屬當然。原審以其基本事實之陳
述，與真實性無礙，而予以採信，要無違法可言。又有事實足信為有人在內犯罪而情
形急迫者，司法警察或司法警察官雖無搜索票，得逕行搜索住宅或其他住所；因持有
兇器、贓物或其他物件或於身體、衣服等處露有犯罪痕跡，顯可疑為犯罪人者，以現
行犯論，不問何人得逕行逮捕。刑事訴訟法第八十八條第三項第三款，（行為時）第
一百三十一條第一項第三款分別定有明文。本件高雄市政府警察局楠梓分局已事先在
被害人被搶奪之公事包資料夾上採擷到上訴人遺留之指紋，復懷疑上訴人持有槍枝，
適見上訴人返家，不及申請搜索票，而逕行搜索其住宅，果搜獲改造之手槍一枝，乃
逕行逮捕，留置訊問，並於二十四小時內解送檢察官偵訊，有上開分局逕行搜索結果
報告書、搜索扣押筆錄、移送人犯報告書在卷可稽。雖事後鑑定上開槍枝不具殺傷力
，經檢察官另為不起訴處分，但上開分局搜索、扣押及訊問之程序要無違法可言。原
審採擇上訴人警訊之自白為論罪之依據，自屬正當合法。又刑事訴訟法所稱依法應於
審判期日調查之證據，係指與待證事實有重要關係，在客觀上顯有調查必要性之證據
而言，故其範圍並非漫無限制，必其證據與判斷待證事實之有無，具有關連性，得據
以推翻原判決所確認之事實，而為不同之認定，若僅係枝節性問題，或所證明之事項
已臻明瞭，自均欠缺其調查之必要性，原審未依聲請為無益之調查，皆無違法之可言
。檢察官於偵查初訊時已當庭播放警訊錄音帶，上訴人並無異議，而警方聲請監察上
訴人通訊之電話並未監聽到不法之內容，（見第二○四九號偵卷第五頁、第一九六四
號聲監卷）。且警方僅在被害人公事包上採得上訴人之指紋，則上訴人請求再調查警
訊錄音帶、監聽錄音帶及公事包上其他人之指紋或提供該公事包人之姓名住所即不具
調查之必要性，原審未為無益之調查，復無應於審判期日調查之證據未予調查之違法
可言。上訴意旨置原判決上開明確論斷於不顧，對原審取捨證據及證據證明力判斷之
審判職權行使，任憑己見，再事爭執，漫指原判決違法。然其所指摘者均為單純事實
上之爭辯，要非適法之第三審上訴理由。是上訴意旨所指摘原判決違法情事，顯與法
律規定得為第三審上訴理由之違法情形，不相適合。揆諸首開說明，其上訴為違背法
律上之程式，應予駁回。
據上論結，應依刑事訴訟法第三百九十五條前段，判決如主文。
中      華      民      國    九十一    年      二      月    二十七    日
                              最高法院刑事第四庭
                                  審判長法官  紀  俊  乾
                                        法官  黃  正  興
                                        法官  劉  介  民
                                        法官  陳  東  誥
                                        法官  張  春  福
      右正本證明與原本無異
                                              書  記  官
中      華      民      國    九十一    年      三      月      四      日
